臺灣臺北地方法院交通事件裁定　　　　100年度交聲字第223號
原處分機關　臺北市交通事件裁決所
異　議　人
即受處分人　王國強
上列異議人即受處分人因違反道路交通管理處罰條例案件，對於
臺北市交通事件裁決所民國100年3月7日所為之裁決處分（原處
分：北市裁罰字第裁22-Z00000000號），聲明異議，本院裁定如
下：
    主  文
異議駁回。
    理  由
一、按汽車裝載貨物行經設有地磅處所，應依標誌、標線、號誌
    指示，或交通勤務警察或依法令執行交通稽查任務人員之指
    揮停車過磅，道路交通安全規則第77條第9款定有明文。又
    汽車裝載貨物行經設有地磅處所一公里內路段，未依標誌、
    標線、號誌指示或不服從交通勤務警察或依法令執行交通稽
    查任務人員之指揮過磅者，處汽車駕駛人新臺幣（下同）一
    萬元罰鍰，並得強制其過磅，道路交通管理處罰條例第29條
    之2第4項亦有明文。
二、本件異議人即受處分人王國強於民國100 年1 月18日2 時55
    分，駕駛車號BE－991 號自用大貨車（下稱系爭車輛），在
    國道三號北上72公里處，因「汽車裝載貨物行經設有地磅處
    所一公里內路段未依標誌指示過磅」之違規行為，而為警攔
    停製單舉發。嗣受處分人向原處分機關提出申訴，經原處分
    機關函請舉發單位即內政部警政署國道公路警察局第六警察
    隊調查結果，仍認受處分人有前開違規行為，原處分機關乃
    依道路交通管理處罰條例第29條之2 第4 項規定，於100 年
    3 月7 日裁處受處分人罰鍰1 萬元。嗣受處分人於同日提出
    異議，並未逾法定聲明異議期限，合先敘明。
三、聲明異議意旨略以：伊所駕駛之系爭車輛乃為載運郵件之郵
    務車，因限時快捷郵件具時效性，且伊未有超載現象，並非
    故意不過磅。又郵務車屬特種大貨車，道路交通管理處罰條
    例第29條之2第4項未明確規定郵務車亦須過磅，因此得否變
    更為同條例第33條第1項第13款之未依標誌、標線、號誌指
    示行車處罰云云。
四、經查：
（一）本件異議人駕駛系爭車輛，於100年1月18日2時55分，在
      國道三號北上72公里處，因載運郵件物品未依高速公路所
      設置之指示標誌過磅，而經內政部警政署國道公路警察局
      第六警察隊員警攔停舉發等情，此為異議人所不爭執，，
      並有內政部警政署國道公路警察局第六警察隊100年2 月
      23日公警六交字第1000670131號書函在卷可稽。是異議人
      確有駕駛系爭車輛載貨行經設有地磅處所一公里內路段，
      而未依標誌指示過磅之違規行為，已甚明確。
（二）查道路交通管理處罰條例第29條之2第4項，已於94年12
      月28日經總統公布，並於95年7月1日施行。按本項規定之
      立法目的，在於「裝載貨物之汽車行經設有地磅處一公里
      內路段」時，對不聽從指揮過磅或消極拒絕過磅之載重車
      輛，授與警察機關得予以裁罰並強制其過磅之權限。本件
      異議人既駕駛汽車裝載貨物行經設有地磅處所一公里內路
      段，依法本即有依標誌指示過磅之義務，此過磅檢查義務
      與所載貨物是否超載無涉，亦無區分一般車輛或特種車輛
      而有異同。故本件執勤警員本於其維護交通秩序與安全之
      職責，對異議人駕車載運貨物卻未依標誌指示過磅，自得
      予以舉發裁罰，已有明確之法源依據，實無庸置疑。是異
      議人以郵件具時效性、未有超載現象、郵務車屬特種大貨
      車云云等為由，作為無須依標誌指示過磅之理由，不足為
      採。
（三）復按道路交通管理處罰條例第33條第1項第13款之規範，
      乃針對「汽車行駛於高速公路、快速公路或設站管制之道
      路，不遵使用限制、禁止、行車管制及管理事項之管制規
      則而有下列行為者，處汽車駕駛人新臺幣三千元以上六千
      元以下罰鍰：十三、未依標誌、標線、號誌指示行車」所
      作之規定，如有關交通事項另有其它之規範，且屬應優先
      適用者，自仍得適用其它之規範。而同條例第29條之2第4
      項明定：汽車裝載貨物行經設有地磅處所一公里內路段，
      未依標誌、標線、號誌指示或不服從交通勤務警察或依法
      令執行交通稽查任務人員之指揮過磅者，處汽車駕駛人新
      臺幣一萬元罰鍰，並得強制其過磅，乃針對「設有地磅處
      所一公里內路段，未依標誌、標線、號誌指示或不服從交
      通勤務警察或依法令執行交通稽查任務人員之指揮過磅者
      」之具體、特別規範，自應優先適用，原處分機關援引道
      路交通管理處罰條例條例第29條之2第4項規定裁罰1 萬元
      ，經核並無違誤。異議人猶執前詞，指摘原處分不當，自
      無理由。
五、綜上所述，本件異議人確有於前揭時地駕駛系爭車輛裝載貨
    物行經設有地磅處所一公里內路段，未依標誌指示過磅之違
    規行為，原處分機關因而依道路交通管理處罰條例第29 條
    之2 第4 項之規定，裁處異議人罰鍰1 萬元，核無不當。從
    而，本件聲明異議為無理由，應予駁回。
六、據上論斷，應依道路交通案件處理辦法第19條，裁定如主文
    。
中    華    民    國   100    年    4     月    11    日
                  交通法庭法  官  林瑋桓
以上正本證明與原本無異
如不服本裁定應於送達後5日內向本院提出抗告狀
                          書記官  鄭伊芸
中    華    民    國   100    年    4     月    11    日